臺灣高雄地方法院民事判決
111年度雄小字第2237號
原      告  國泰世紀產物保險股份有限公司

法定代理人  陳萬祥  
訴訟代理人  王振碩  
            楊鵬遠律師
被      告  魏壹貴  
上列當事人間請求損害賠償事件，本院於民國111年10月19日言
詞辯論終結，判決如下：
    主      文
被告應給付原告新台幣壹萬肆仟參佰壹拾貳元，及自民國一一一
年七月二十八日起至清償日止，按年息百分之五計算之利息。
原告其餘之訴駁回。
訴訟費用新台幣壹仟元由被告負擔。
本判決第一項得假執行。但被告如以新台幣壹萬肆仟參佰壹拾貳
元為原告預供擔保後，得免為假執行。
    事實及理由
一、被告於言詞辯論期日經合法通知未到場，核無民事訴訟法第
     386條所列各款情形，爰依原告之聲請由其一造辯論而為判
    決，合先敘明。
二、原告主張：被告於民國108年2月12日18時30分許，無照騎乘
    由原告所承保強制汽車責任險之車牌號碼000-000號普通重
    型機車，沿高雄市○○區○○路000巷○○○○○○○○路○○○路000巷○號
    誌之交岔路口（下稱系爭交岔路口）時，疏未注意先停車查
    看有無來車，而未讓幹線道車輛先行，即貿然直行駛入系爭
    交岔路口，適訴外人涂○○騎乘車牌號碼000-000號普通重型
    機車沿內惟路401巷由西向東駛至該處，兩車因而發生碰撞
    （下稱系爭事故），致涂○○受有頭部鈍傷、胸部鈍傷、雙手
    多處擦挫傷等傷害（下稱系爭傷害）。涂○○因此向原告請求
    理賠，經原告賠付其費用合計新台幣（下同）20,445元。被
    告無照騎乘機車，乃違反道路交通管理處罰條例第21條第1
    項第1款之規定，是原告依規定給付保險金後，得在給付金
    額範圍內，依強制汽車責任保險法第29條第1項第5款之規定
    ，代位行使請求權人對加害人之請求權。為此，爰依強制汽
    車責任保險法第29條第1項第5款之規定及侵權行為法律關係
    提起本訴等語。並聲明：被告應給付原告20,445元及自起訴
    狀繕本送達翌日起至清償日止，按年息5％計算之利息。
三、被告經合法通知，未於言詞辯論期日到場，亦未提出書狀作
     任何聲明或陳述。
四、得心證之理由：
（一）按強制汽車責任保險法所稱被保險人，係指經保險人承保
       之要保人及該要保人同意使用或管理被保險汽車之人；
      被 保險人有違反道路交通管理處罰條例第21條或第21條
      之1  規定而駕車，致被保險汽車發生汽車交通事故者，
      保險人 仍應依本法規定負保險給付之責，但得在給付金
      額範圍內 ，代位行使請求權人對被保險人之請求權，強
      制汽車責任 保險法第9條第2項、第29條第1項第5款分別
      定有明文。次按駕駛人駕駛汽車，應遵守道路交通標誌、
      標線、號誌之指示；汽車行經無號誌之交岔路口，均應減
      速慢行，作隨時停車之準備；行至無號誌或號誌故障而無
      交通指揮人員指揮之交岔路口，支線道車應暫停讓幹線道
      車先行；又前揭汽車之定義包括機車，道路交通安全規則
      第90條第1項、第93條第1項第2款、第102條第1項第2款、
      第2條第1項第1款分別定有明文。而所謂「停」標字，用
      以指示車輛至此必須停車再開，道路交通標誌標線號誌設
      置規則第177 條亦有明定。再按未領有駕駛執照駕駛機車
      者，處以6,000 元以上12,000元以下罰鍰，並當場禁止其
      駕駛，道路交通管理處罰條例第21條第1項第1款亦有明文
      。末按因故意或過失，不法侵害他人之權利者，負損害賠
      償責任；不法侵害他人之身體或健康者，對於被害人因此
      喪失或減少勞動能力或增加生活上之需要時，應負損害賠
      償責任，民法第184條第1項前段、第193條第1項亦分別規
      定甚明。
（二）原告主張之上開事實，業據其提出道路交通事故當事人登
      記聯單、初步分析研判表、現場圖、現場照片、賠付明細
      表、高雄市立聯合醫院出具之診斷證明書、醫療費用收據
      、交通費用證明書、看護證明、被告與涂○○之和解書（和
      解金額不含強制汽車責任保險給付）等在卷足稽（本院卷
      第13至57、107至113頁），並有高雄市政府警察局交通警
      察大隊於111年8月1日提供之道路交通事故初步分析研判
      表、談話紀錄表、現場圖及現場照片等附卷可佐（本院卷
      第67至82頁）。而被告已於相當時期受合法之通知，於言
      詞辯論期日不到場，亦未提出任何書狀爭執前開情事，依
      民事訴訟法第280條第3項準用第1項之規定，視同自認原
      告主張之事實，是本院依調查證據之結果，認原告主張之
      事實為真正。被告未領有駕駛執照仍騎車，對於機車、路
      況之掌控能力自有不足，而依當時天候陰、有照明、路面
      乾燥無缺陷、視線良好、無障礙物，並無不能注意之情形
      ，其行駛之道路於行近系爭交岔路口前標繪有「停」標字
      ，卻疏未注意先暫停查看有無來車再騎乘，而未讓幹線道
      車輛先行，致發生系爭事故，自應負侵權行為損害賠償責
      任。是原告於依強制汽車責任保險法之規定對涂○○為保險
      給付後，自得於其給付範圍內代位行使涂○○對被告之損害
      賠償請求權。
（三）再按損害之發生或擴大，被害人與有過失者，法院得減輕
       賠償金額或免除之，民法第217條第1項定有明文。此項
      規定之目的，在謀求加害人與被害人間之公平，故在裁判
      上法院得以職權減輕或免除之（最高法院85年台上字第17
      56號判例意旨參照）。又行車速度，依速限標誌或標線之
      規定，無速限標誌或標線者，應依減速慢行之標誌、標線
      或號誌指示行駛，道路交通安全規則第93條第1項第3款定
      有明文。本件被告就系爭事故之發生固有過失，惟系爭交
      岔路口無號誌，涂○○行駛之道路於行近系爭交岔路口前標
      繪有「慢」標字，此有現場照片可佐（本院卷第80頁），
      是涂○○行經該路口時，本應注意減速慢行。然據涂○○於談
      話紀錄表中稱其行駛至該處時對方車突然行駛而來，不知
      自己之行車速度等語（本院卷第73、74頁），難認其已有
      減速慢行，自亦為系爭事故發生之原因，而屬與有過失。
      本院審酌被告與涂○○就系爭事故發生之過失情節，認被告
      、涂○○應各負70％、30％之過失責任，則被告應賠償之金額
      應減輕為14,312元（20,445元×70％＝14,312元，小數點以
      下四捨五入），是原告得代位行使涂○○對被告之損害賠償
      請求權，於14,312元之範圍內即屬有據。
（四）末按給付無確定期限者，債務人於債權人得請求給付時，
       經其催告而未為給付，自受催告時起，負遲延責任。其
      經債權人起訴而送達訴狀，或依督促程式送達支付命令，
      或為其他相類之行為者，與催告有同一之效力；而遲延之
      債務，以支付金錢為標的者，債權人得請求依法定利率計
      算之遲延利息；應負利息之債務，其利率未經約定，亦無
      法律可據者，週年利率為5％，民法第229條第2項、第233
      條第1項、第203條分別定有明文。本件原告之請求係以支
      付金錢為標的，給付無確定期限，依上開規定，被告應於
      受本件起訴狀繕本時起負遲延責任。是原告請求被告給付
      自起訴狀繕本送達（於111年7月27日送達，見本院卷第65
      頁送達證書）之翌日即111年7月28日起至清償日止，按年
      息5％計算之利息，洵屬有據。
五、從而，原告依強制汽車責任保險法第29條第1項第5款及侵權
    行為之法律關係，請求被告給付14,312元，及自111年7月28
    日起至清償日止，按年息5 ％計算之利息，為有理由，應予
    准許。逾此範圍之請求，為無理由，應予駁回。
六、本件係訴訟標的金額10萬元以下之民事小額訴訟，為被告敗
    訴之判決，應依民事訴訟法第436條之20規定，依職權宣告
    假執行。並由本院依民事訴訟法第392條第2項之規定，依職
    權宣告被告為原告預供擔保，得免為假執行。
七、本件兩造各為一部勝訴、一部敗訴，因原告非無提起本件訴
    訟之必要，且起訴後應徵之裁判費至少為1,000元（民事訴 
    訟法第77條之13規定參照），是本院認依民事訴訟法第79條
    規定，酌量情形由被告全部負擔。 
中　　華　　民　　國　　111 　年　　10　　月　　24　　日
                    高雄簡易庭  法  官  顏珮珊
以上正本係照原本作成。
民事訴訟法第436條之24第2項：對於本判決之上訴，非以違背法
令為理由，不得為之。
如對本判決上訴，須於判決送達後20日內向本院提出上訴狀，並
須表明原判決所違背之法令及其具體內容與依訴訟資料可認為原
判決有違背法令之具體事實之上訴理由。（均須按他造當事人之
人數附繕本）。 
中　　華　　民　　國　　111 　年　　10　　月　　24　　日
                                書記官  林雅姿